【裁判字號】    92,交聲,88
【裁判日期】    920731
【裁判案由】    違反道路交通管理處罰條例聲明異議
【裁判全文】
臺灣苗栗地方法院交通事件裁定                      九十二年度交聲字第八八號
    移送機關  交通部公路總局新竹區監理所苗栗監理站
    異議人即  甲○○
    受處分人
右列受處分人因違反道路交通管理處罰條例案件，對於交通部公路局新竹區監理所苗
栗監理站中華民國九十二年五月五日所為之處分（原處分案號：竹監苗字第裁五四─
Ｆ00000000號），聲明異議，本院裁定如左：
    主  文
原處分撤銷。
甲○○酒精濃度超過規定標準，因而肇事致人受傷，處罰鍰新台幣參萬肆仟伍佰元，
並吊扣其駕駛執照貳年。
    理  由
一、本件異議意旨略以：異議人即受處分人甲○○駕駛車號三Ｒ─三六五一號自用小
    客車，於民國（下同）九十二年三月二十一日二十三時五十分許，在苗栗市臺六
    線與東西向快速道路匝道口，為苗栗縣警察局苗栗分局舉發「酒後駕車肇事致劉
    寶山、詹逸瑋腳部骨折」違規一事並無異議；惟上開裁決處分違規事實欄記載「
    酒精濃度超過規定標準，因而肇事致人重傷者」顯與事實不符，原處分機關即交
    通部公路總局新竹區監理所苗栗監理站（以下簡稱「原處分機關」）未調查被害
    人是否屬於重傷而逕以該條後段處分，顯有不當，請求廢棄原裁決，更為適當之
    裁決等語。
二、按「汽車駕駛人，駕駛汽車經測試檢定有左列情形之一者，處新臺幣一萬五千元
    以上六萬元以下罰鍰，並當場移置保管其車輛及吊扣其駕駛執照一年；因而肇事
    致人受傷者，並吊扣其駕駛執照二年；致人重傷或死亡者，吊銷其駕駛執照，並
    不得再考領：一酒精濃度超過規定標準。」；「汽車駕駛人有左列情形之一者，
    不得駕車：一連續駕車超過八小時者。二飲用酒類或其他類似物後其吐氣所含酒
    精濃度超過每公升○‧二五毫克或血液中酒精濃度超過百分之○‧○五以上者。
    」，道路交通管理處罰條例第三十五條第一項第一款、道路交通安全規則第一百
    十四條第二款分別定有明文。又，有關違規肇事致人輕重傷之認定標準，應得援
    引刑法第十條適用（交通部九十年六月五日之交路字第○三八九六四號函參照）
    。
三、查本件受處分人即異議人甲○○駕駛車號三Ｒ─三六五一號自用小客車，於民國
    九十二年三月二十一日二十三時五十分許，在苗栗市臺六線與東西向快速道路匝
    道口，為苗栗縣警察局苗栗分局員警劉興棟查獲其酒後駕車肇事致劉寶山、詹逸
    瑋腳部骨折之情事，其酒精濃度經測試後高達每公升０‧五四毫克，乃以違反道
    路交通管理處罰條例第三十五條第一項第一款規定製單舉發，有九十二年三月二
    十一日苗縣警交字第Ｆ00000000號「苗栗縣警察局舉發違反道路交通管
    理事件通知單移送聯」影本在卷可稽，此部份為異議人所不爭執。惟查，前揭舉
    發單之違規事實僅曰「‧‧‧酒後駕車肇事致劉寶山、詹逸瑋腳部骨折送醫」，
    原處分機關於移送書中亦表示：「‧‧‧雖依客觀常理而言，骨折應可視為重傷
    ，惟本案是否符合刑法所定義之重傷標準，因苗栗縣警察局苗栗分局九十二年四
    月十八日苗警栗交字第○九二○○○六一八八號函並未明示，故上揭違規裁決顯
    有爭議‧‧‧」，且依照上開交通部之函釋，有關違規肇事致人輕重傷之認定標
    準得援引刑法第十條之適用，原裁決處分未確認是否符合刑法第十條第四項之重
    傷，逕以為較重之處分（即吊銷其駕駛執照，終生禁考）實有不當；再查本件異
    議人與被害人劉寶山及詹逸瑋之和解書內容（有和解書影本各乙紙附卷可稽），
    可知其肇事結果係造成被害人二人右腳骨折，被害人等既分別同意以新台幣五萬
    元及十萬元，與異議人達成和解，其所受之損害應非刑法第十條第四項之重傷。
    按「交通法庭認為聲明異議有理由或聲明異議雖無理由而原處分不當或違法者，
    應以裁定將原處分經聲明異議部分撤銷並亦為裁定」，道路交通案件處理辦法第
    二十條定有明文。依上開說明，本件異議人於前揭時地酒後駕車，其酒精濃度超
    過規定標準，因而肇事致被害人劉寶山、詹逸瑋腳部骨折，惟本院認其受傷僅屬
    一般傷害而未達重傷之程度，原處分機關所為之上開裁決即有不當，異議人之異
    議理由非不可採，爰依前揭道路交通案件處理辦法第二十條規定，將原處分撤銷
    ，並自為裁定如主文所示。
四、據上論斷，應依道路交通案件處理辦法第二十條，裁定如主文。
中      華      民      國      九十二    年     七     月    三十一    日
                                      臺灣苗栗地方法院交通法庭
                                          法  官   林  誌  誠
右正本證明與原本無異。
如不服本裁定，應於裁定送達後五日內向本院提出抗告狀。
                                          書記官   古  紹  霖
中      華      民      國      九十二    年     七     月    三十一    日


司法院資訊處製作；財團法人民間司法改革基金會備份。
